臺灣高等法院刑事判決　　　　　　　　 96年度上易字第233號
上　訴　人　臺灣板橋地方法院檢察署檢察官
被　　　告　甲○○
上列上訴人因過失致死案件，不服臺灣板橋地方法院94年度易緝
字第171 號，中華民國95年10月20日第一審判決（起訴案號：臺
灣板橋地方法院檢察署92年度偵字第6958號），提起上訴，本院
判決如下：
    主  文
上訴駁回。
    事  實
一、甲○○與黃逸慧係服務於隆美窗簾商店之同事，民國91年9
    月間認識，嗣經交往成為男女朋友關係；甲○○前因毒品與
    真實姓名、年籍不詳，綽號「李仔」之藥頭有金錢糾紛，甲
    ○○亦曾多次向黃逸慧借款以清償積欠「李仔」之債務。甲
    ○○因不滿「李仔」屢次逼討債務，並要求代為販賣毒品以
    清償債務，乃與綽號「李仔」之人約定於92年3 月26日了結
    此事。甲○○為此於92年3 月17日向南山人壽保險股份有限
    公司購買人壽保險、意外傷害及醫療等保險（契約實際簽訂
    日期為92年3 月26日，受益人為甲○○之父呂秋男）。嗣黃
    逸慧知悉甲○○之意圖，於92年3 月26日凌晨0時5分許至甲
    ○○位於臺北縣中和市○○路225號2樓之3（206室）之租屋
    處商討。黃逸慧恐甲○○與「李仔」談判時發生意外，堅持
    與甲○○同往談判，雙方因此生有齟齬，甲○○為阻止黃逸
    慧隨同赴約，本應注意其取自「李仔」處之藥物係屬來歷不
    明之禁藥，隨意服用有致生危害於人體健康之危險，依其情
    形亦非不能注意，竟疏未注意，於同日上午6 時許在上開租
    屋處，欺瞞黃逸慧該不明藥物可幫助睡眠，勸使黃逸慧服下
    該不明藥物6 顆，待黃逸慧昏睡後，即出門與「李仔」談判
    。黃逸慧因服用該6 顆不明藥物昏睡，意識不清、無法反應
    自救狀態，致發生吸入性肺炎窒息死亡。甲○○返回其上開
    租屋處，當日21時許已發現黃逸慧死亡，竟未加以送醫救護
    ，反以黃逸慧身體不適須休養為由，多次向黃逸慧工作之隆
    美窗簾店長林靜敏隱瞞黃逸慧死亡之事實，嗣於92年3月30
    日因甲○○開啟瓦斯欲尋短見，經隔壁鄰居黃煥宗發覺瓦斯
    外洩而報警處理，始查知上情。
二、案經臺北縣政府警察局中和分局報請臺灣板橋地方法院檢察
    署檢察官偵查起訴。
    理  由
一、訊據被告甲○○對於上揭事實全部坦白承認，其中被告甲○
    ○與被害人黃逸慧交往情形，被告隱瞞黃逸慧死亡之行為，
    及被告開瓦斯自殺因而發現被害人黃逸慧死亡等事實，核與
    證人林靜敏、謝宏興、黃煥宗、吳金達、黃瑛琦等人分別於
    警詢、偵查、及原審審理中所證述之情節相符（見相驗卷第
    5- 11、13-16、23-24頁、92年度偵字第6958號卷第15-16、
    23、118、152 頁、92年度易字第2272號卷(二)第42-45頁）；
    並有現場照片43幀、解剖照片21幀、南山人壽保險股份有限
    公司94年12月8日（94）南壽法字第452號函暨所附Ｚ0000000
    00與Ｚ000000000號保險契約書一份附卷可查（見92年度易字
    第2273號40-46、70-95頁、94年度易緝字第171號卷第46-54
    頁）。被害人黃逸慧確因服用酒精 （及可能為FM2等之不明
    藥物）之後發生吸入性肺炎致窒息致死一節，業經臺灣板橋
    地方法院檢察署檢察官督同法醫師相驗明確，製有相驗屍體
    證明書、驗斷書、勘驗筆錄各一份、及臺灣板橋地方法院檢
    察署洽辨公務電話紀錄表（對法醫研究所）2 紙、法務部法
    醫研究所92年5月29日法醫理字第092000 1275號函暨所附（
    92）法醫所鑑字第0460號鑑定書1 份、該所93年2月4日法醫
    理字第0920004647號函、93年5 月12日法醫理字第0930000
    938 號函、原審勘驗筆錄暨高大成法醫所出具之解剖鑑定報
    告各一份附卷可按（見相驗卷第12、22、25、32-41頁、92
    年度偵字第6958號卷第125-126 頁、92年度易字第2273號卷
    (二)第107-108、144-146、94年度易緝字第64-67、83 -90 頁
    ）。是本件被告既應注意使被害人黃逸慧服用不明藥物昏睡
    後，可能因意識昏迷無法自救而有生命危險，按其情節又非
    不能注意，而竟未注意，任令被害人黃逸慧服用不明藥物昏
    睡後，即自行離去，足徵被告所為確有過失。而本件被告上
    開過失與被害人黃逸慧之死亡結果間，亦具有相當因果關係
    無疑。是本件被告前揭自白應與事實相符，堪予採信，本件
    事證已臻明確，被告犯行堪以認定。
二、查被告行為後，刑法部分條文業於94年1 月7 日修正，同年
    2 月2 日公布，95年7 月1 日施行，現行刑法第2 條第1 項
    規定：「行為後法律有變更者，適用行為時之法律，但行為
    後之法律有利於行為人者，適用最有利於行為人之法律。」
    又刑法第276 條過失致人於死罪，其法定刑含得科罰金部分
    。而95年6 月14日修正公布，同年7 月1 日施行之刑法施行
    法增訂第1 條之1 規定：「中華民國九十四年一月七日刑法
    修正施行後，刑法分則編所定罰金之貨幣單位為新臺幣。九
    十四年一月七日刑法修正時，刑法分則編未修正之條文定有
    罰金者，自九十四年一月七日刑法修正施行後，就其所定數
    額提高為三十倍。但七十二年六月二十六日至九十四年一月
    七日新增或修正之條文，就其所定數額提高為三倍」，另刑
    法第33條第5 款修正為：「主刑之種類如下：五、罰金：新
    臺幣一千元以上，以百元計算之」；而依被告行為時之刑罰
    法律，罰金係以銀元為單位，並依罰金罰鍰提高標準條例第
    1 條前段規定之提高倍數10倍及修正前刑法第33條第5 款規
    定之罰金最低額1 元計算；是比較修正前、後之法律規定，
    罰金最高額經換算後之結果並無二致，惟就罰金最低額部分
    ，依新法規定為新臺幣1 千元；依舊法規定則為銀元1 元（
    即新台幣3 元）。因此，比較上述修正前、後之刑罰法律，
    自以被告行為時關於科處罰金刑之法律較有利於被告。
三、原審核被告甲○○所為係犯刑法第276條第1項之過失致死罪
    。爰審酌被告甲○○與被害人黃逸慧為男女朋友，明知其得
    自藥頭「李仔」之藥物來歷不明，可能對人體有害，且因個
    人體質不同對該不明藥物可能有不良反應，亦可能引發後遺
    症，詎其疏未注意，僅因不欲被害人黃逸慧與其出門同行，
    即率而放棄理性溝通對話之方式解決爭議，反誘使黃逸慧服
    食不明藥物令之昏睡，所為殊非可取；而其此一過失行為，
    肇致黃逸慧因昏睡喪失自救力，而導致吸入性肺炎窒息死亡
    ，其過失程度非輕，犯罪所生危害至為嚴重；而被害人黃逸
    慧死亡後，被告復未即時報警、聯絡家屬或將黃逸慧送醫，
    任令屍體置放於其住處，復對撥電話前來詢問黃逸慧下落之
    友人任意編詞搪塞，行為殊屬可議。本件被告在原審審理中
    ，欲私下向「李仔」尋仇，無故藏匿，經原審通緝年餘始緝
    獲到案，藐視國家法律秩序，使被害人家屬心理難以平復，
    其犯罪後坦承犯行，態度尚可等一切情狀，另說明告訴人於
    原審審理中，一再陳稱被害人黃逸慧生前有受傷，且驗屍報
    告中體內並無FM2 之毒品反應，可見顯係遭被告甲○○殺害
    云云；惟查：被害人黃逸慧之屍體經臺灣板橋地方法院檢察
    署檢察官會同法務部法醫研究所法醫師解剖黃逸慧之屍體後
    ，發現其死亡原因可能係服用酒精（及可能為FM 2等不明藥
    物）之後，發生吸入性肺炎致窒息致死；原審另督同高大成
    法醫再次解剖黃逸慧屍體鑑定結果，認死者之死因，應與第
    一次解剖所作之報告相吻合，再度解剖並沒有新的發現或證
    據顯示可以作另外的解釋，而且也找不到致命的外傷或口鼻
    的壓迫痕，或其他外傷所致的臟器破裂性出血所造成之死亡
    ，此有高大成法醫出具之解剖鑑定報告書一份附卷可按（見
    原審卷第84-90 頁），可見本件確無證據可資證明被害人黃
    逸慧係遭被告殺害身亡。被害人黃逸慧之血液經送鑑定，雖
    未發現有常見之毒品或類似FM2之成分，惟因藥物經服用近1
    日後，已經人體代謝降低其含量，加以本件屍體腐敗，會改
    變藥物結構，故於此情形下無法檢出等情，已據法務部法醫
    研究所回覆明確（見92年度偵字第6958 號卷第126頁）；另
    被害人黃逸慧屍體雖於原審督同高大成法醫解剖時，發現死
    者左手腕部分有抓痕，及左右膝蓋後部可見皮下挫傷，然此
    等傷勢均與黃逸慧之死因無關，亦經上開解剖報告書記載明
    確，自無從遽行推論被害人黃逸慧係遭被告所殺害。從而，
    本件公訴人認被告所為係犯過失致人於死罪而加以起訴，另
    就殺人罪部分於起訴書中記載不另為不起訴處分之意旨，核
    無違誤。告訴人於審理中仍予爭執，應非可採，附此敘明。
    適用刑法第2條第1項前段、第276條第1項、修正前刑法第33
    條第5款、罰金罰鍰提高標準條例第1條前段，判決甲○○因
    過失致人於死，處有期徒刑壹年。其認事用法，核無違誤。
    檢察官上訴指摘原判決不當，為無理由，應予駁回。
被告經合法傳喚無正當理由未到庭，爰不待其陳述，逕行判決。
據上論斷，應依刑事訴訟法第368條、第371條，判決如主文。
本案經檢察官沈世箴到庭執行職務。
中　　華　　民　　國　　96　　年　　7 　　月　　5 　　日
　　　　　　　　　刑事第八庭審判長法　官  鄭文肅
　　　　　　　　　　　　　　　    法　官  蔡光治
　　　　　 　 　　　　　　　　　　法　官  陳貽男
以上正本證明與原本無異。
不得上訴。
                                  書記官  王泰元
中　　華　　民　　國　　96　　年　　7 　　月　　5 　　日
附錄本案論罪科刑法條全文：
中華民國刑法第276條
因過失致人於死者，處2 年以下有期徒刑、拘役或2 千元以下罰
金。
從事業務之人，因業務上之過失犯前項之罪者，處5 年以下有期
徒刑或拘役，得併科3 千元以下罰金。
